【裁判字號】    88,易,4595
【裁判日期】    890114
【裁判案由】    竊盜
【裁判全文】
臺灣板橋地方法院刑事判決                        八十八年度易字第四五九五號
    公  訴  人  臺灣板橋地方法院檢察署檢察官
    被      告  乙○○
右列被告因竊盜案件，經檢察官提起公訴（八十八年度偵字第二二五二三號），本院
判決如左：
    主  文
乙○○竊盜，累犯，處有期徒刑陸月。
    事  實
一、乙○○前曾因犯竊盜罪，經臺灣士林地方法院以八十年度易字第五十二號判決判
    處有期徒刑六月，緩刑四年確定（以下簡稱前案）；再因犯竊盜罪，經臺灣士林
    地方法院以八十二年度訴字第一二四一號判決判處有期徒刑八月，上訴後經臺灣
    高等法院撤銷改判有期徒刑十月確定（以下簡稱後案），於民國八十三年六月二
    十七日起算執行後案，指揮書執畢日期為八十四年四月十五日，又因經臺灣士林
    地方法院裁定撤銷前案之緩刑，於八十四年四月十六日接續執行前案，指揮書執
    畢日期為八十四年十月十四日，於八十四年三月二十三日因縮短刑期假釋付保護
    管束，於八十四年九月二十二日縮刑假釋期滿，以已執行論。詎仍不知悔改，於
    八十八年十月六日下午十時許，在臺北縣三重市○○○路九十九號皮鞋店內，意
    圖為自己不法之所有，趁購鞋之顧客甲○○坐在椅子上試穿鞋子之際，竟將甲○
    ○所揹之大背包之拉鍊拉開，竊得大背包裡之甲○○所有黑色皮夾一個（內有新
    臺幣『下同』四千八百元、甲○○之國民身分證、汽車駕照及健保卡各一枚）；
    並竊得大背包裡甲○○之女李寂如所有之黑色皮夾一個（內有李寂如之國民身分
    證、健保卡、雲林崙背郵局金融卡、匯豐銀行信用卡、臺南中小企業銀行信用卡
    各一枚；及甲○○之子李信皇之國民身分證一枚、現金一千餘元），嗣因甲○○
    到櫃檯結帳之際，發現大背包之拉鍊被拉開，裡面渠所有之黑色皮夾與女兒李寂
    如之黑色皮夾各一個（內有上述物品）均不見了，即趕緊追出去，至附近之臺北
    縣三重市○○○路前發現乙○○所提之塑膠袋內有渠失竊所有之黑色皮夾一個，
    乃請路人吳存德將該黑色皮夾拿出來，惟甲○○所有之該黑色皮夾內已空無一物
    ，且渠女兒李寂如之黑色皮夾及裡面之物亦已不見，乙○○雖帶甲○○在附近找
    尋前揭失物，然均無所獲，甲○○始報警將乙○○逮捕。
二、案經甲○○訴由臺北縣警察局三重分局報告臺灣板橋地方法院檢察署檢察官偵查
    起訴。
    理  由
一、訊據被告乙○○固坦承於右開時地，將告訴人甲○○所揹之大背包拉鍊拉開，偷
    得告訴人所有之黑色皮夾一個，且將黑色皮夾裡面之物品丟棄在皮鞋店附近賣衣
    服攤位之地上，惟矢口否認曾偷得另一個黑色皮夾，辯稱：「我只有偷一個黑色
    皮夾，就是被告訴人查獲時之皮夾，告訴人所稱之另一個渠女兒李寂如之黑色皮
    夾丟掉，跟我無關。且我偷竊當時已罹患廣泛性焦慮合併憂鬱症精神病，另我偷
    竊之前曾吞食二顆安眠藥，故我於上開竊盜行為時，實為精神耗弱人，請依刑法
    第十九條及第五十九條之規定減輕我之刑責。」云云。惟查：
（一）被告如何於八十八年十月六日下午十時許，在臺北縣三重市○○○路九十九號
      皮鞋店內，趁購鞋之告訴人即顧客甲○○坐在椅子上試穿鞋子之際，竟將告訴
      人所揹之大背包之拉鍊拉開，竊得大背包裡之告訴人所有黑色皮夾一個（內有
      四千八百元、告訴人之國民身分證、汽車駕照及健保卡各一枚）；並竊得大背
      包裡告訴人之女李寂如所有之黑色皮夾一個（內有李寂如之國民身分證、健保
      卡、雲林崙背郵局金融卡、匯豐銀行信用卡、臺南中小企業銀行信用卡各一枚
      ；及告訴人之子李信皇之國民身分證一枚、現金一千餘元），嗣因告訴人到櫃
      檯結帳之際，發現大背包之拉鍊被拉開，裡面渠所有之黑色皮夾與女兒李寂如
      之黑色皮夾各一個（內有上述物品）均不見了，即趕緊追出去，至附近之臺北
      縣三重市○○○路前發現被告所提之塑膠袋內有渠失竊所有之黑色皮夾一個，
      乃請路人吳存德將該黑色皮夾拿出來等情，業據告訴人到庭結證明確（見本院
      八十八年十二月三十一日審判筆錄）。是被告辯稱僅竊得一個皮夾，另一個皮
      夾為何丟掉與渠無關云云，並不足取。
（二）抑且，告訴人到庭結證：「（當時被告精神狀況如何？）當時她精神很正常，
      不管是在皮鞋店內或我查獲她時，她講話及言行舉止均很正常。沒有恍惚及吃
      過藥的情形。」（見本院八十八年十二月三十一日審判筆錄）。況被告於上開
      皮鞋店內以拉開告訴人大背包拉鍊之方式竊得前開物品，並於得手後將告訴人
      皮夾裡之物與告訴人之女李寂如之皮夾丟棄在不詳地點，以免成為竊盜罪之證
      據，則被告於為前揭竊盜犯行時，對於外界事務並未失去知覺，渠判斷作用實
      與常人無異，被告空言辯稱竊盜之前曾服用二顆安眠藥，及提出卷附臺北市立
      療養院診斷證明書上載被告患有廣泛性焦慮合併憂鬱症精神病，惟縱被告確曾
      服用安眠藥，或罹患上開疾病，然判斷被告是否有精神耗弱或心神喪失之情況
      ，應依被告為前開竊盜行為時之精神狀態如何來判斷（參見最高法院二十九年
      上字第八六六號判例）。查被告於為上揭竊盜行為時之精神狀況正常，判斷能
      力並無異於常人之處，已迭如前述，是被告辯稱當時渠精神耗弱云云，顯係卸
      責之虛詞，不足採信。
（三）此外，復有臺北縣警察局贓物認領保管單一紙附卷可稽（見偵查卷第十二頁）
      。
綜上諸情參互以析，被告所辯，無非事後畏罪卸責之虛詞，本案事證明確，被告犯行
堪以認定，應予依法論科。
二、核被告所為，係犯刑法第三百二十條第一項之竊盜罪。起訴書記載被告所偷之物
    品名細或各棣屬何人所有與事實欄記載有不符之處，應更正如上開事實欄所載。
    又起訴書記載被告所偷之物，比前揭事實欄所載較少之部分，就起訴書未載之部
    分，因與起訴事實有實質上單純一罪之關係，為起訴效力所及，本院自得一併審
    究。再被告雖係以一行為竊得分屬告訴人、告訴人之女李寂如、告訴人之子李信
    皇所有之物，然渠等三人前開之物當時均係在告訴人之持有支配中，故被告之行
    為僅觸犯刑法第三百二十條第一項之竊盜罪一罪。查被告前曾有事實欄所載之犯
    罪科刑執行情形，有臺灣高等法院檢察署刑案紀錄簡覆表在卷可稽，其受有期徒
    刑之刑執行完畢後，五年以內再犯有期徒刑以上之本罪，為累犯，應依法加重其
    刑。爰審酌被告犯罪之動機、目的、手段、生活狀況、智識程度、將告訴人或其
    女李寂如、其子李信皇之證件、信用卡、金錢等物，任意丟棄，對於告訴人等所
    生之危害非輕，犯後並未坦承全部犯行、態度不佳及前曾犯二次竊盜罪，經執行
    後仍悛悔不改，惡性非輕等一切情狀，量處如主文所示之刑，以資懲儆。
據上論斷，應依刑事訴訟法第二百九十九條第一項前段，刑法第三百二十條第一項、
第四十七條，罰金罰鍰提高標準條例第一條前段，判決如主文。
本案經檢察官吳宗光到庭執行職務。
中      華      民      國    八十九    年      一      月     十四     日
                                      臺灣板橋地方法院刑事第四庭
                                          法  官  許必奇
如不服本判決應於送達後十日內向本院提出上訴狀。
附錄：刑法第三百二十條第一項。
右正本證明與原本無誤
                                          書記官  高玉彬
中      華      民      國    八十九    年      一      月     十八     日
刑法第三百二十條第一項：
意圖為自己或第三人不法之所有，而竊取他人之動產者，為竊盜罪，處五年以下有期
徒刑、拘役或五百元以下罰金。


司法院資訊處製作；財團法人民間司法改革基金會備份。
